臺北高等行政法院判決　　　　　　　　　　　　　　　九十三年度簡字第五七九號
　　原　　　告　甲○○
　　被　　　告　中央健康保險局
　　代　表　人　乙○○總經理.
右當事人間因全民健康保險事件，原告不服行政院衛生署中華民國九十三年月三十日
衛署訴字第０九二００五五三六九號訴願決定，提起行政訴訟。本院判決如左：
　　主  文
原告之訴駁回。
訴訟費用由原告負擔。
　　事  實  及  理  由
一、事實概要：原告於八十六年七月一日自財團法人中華顧問工程公司 (下稱中華顧
    問工程公司)退保（轉出），迄九十一年十一月八日至台北市中山區公所申請辦
    理第六類保險對象眷屬加保及補辦停、復保手續。該公所依原告提供之護照等資
    料，發現原告八十六年八月一日出境至九十一年九月十五日入境期間，僅八十九
    年一月二十四日出境至八十九年七月二十六日入境、九十年二月十一日出境至九
    十年九月十日入境及九十一年二月二十日出境至九十一年九月十五日入境，出國
    超過六個月，其餘出國停留國外期間，則均未滿六個月即返國，乃辦理原告追溯
    自八十六年七月一日投保（轉入）、八十九年一月二十四日停保、八十九年七月
    二十六日復保；九十年二月十一日停保、九十年九月十日復保；九十一年二月二
    十日停保、九十一年九月十五日復保、九十一年十一月七日退保（轉出），九十
    一年十一月八日起改以第六類保險對象眷屬身分於該公所加保。被告所屬台北分
    局於開計原告九十一年十一月保險費繳款單時，對原告每單次出國停留期間未能
    超過六個月之部分，因不符停保之要件，故追溯補收其八十六年十二月至八十八
    年十二月、八十九年七月至九十年一月、九十年九月至九十一年一月、九十一年
    九月至同年十月保險費，共計新台幣（下同）二萬三千三百六十元（八十六年七
    月至十一月保險費請求權已罹於時效消滅，故僅補辦該段期間之投保紀錄，未計
    收保險費）。原告申復免除繳納其出國留學期間之保險費，因不服被告所屬台北
    分局九十二年一月二十八日健保北承三字第０九二０００三四二三號覆函，向全
    民健康保險爭議審議委員會申請審議，未獲變更，提起訴願，亦經決定駁回，遂
    提起本件行政訴訟。
二、本件原告起訴時，被告之代表人為張鴻仁，嗣於訴訟中變更為乙○○，茲據新任
    代表人具狀聲明承受訴訟，經核無不合，應予准許。又原告因不服原處分向其追
    溯補收保險費二萬三千三百六十元，而提起行政訴訟，依行政訴訟法第二百二十
    九條第一項第三款及第二項之規定，應適用簡易訴訟程序，爰不經言詞辯論，逕
    行判決，均合先敘明。
三、原告起訴意旨略以：其於八十六年七月一日離開中華顧問工程公司，前往美國留
    學，依該校規定參加校內提供之學生保險，已請雇主停保全民健康保險之相關權
    益，嗣其於九十一年十一月留學返國，重新申請加入全民健康保險，始知悉原投
    保單位未辦理停保而僅辦理轉出手續，惟原告留學五年多期間，居留地以美國為
    主，僅約十二個月因探親或參與獎學金口試而停留國內，健康保險資源之使用亦
    以學校提供之學生保險為主，從未使用任何國內之全民健康保險資源，被告開辦
    全民健康保險迄今，並未善盡告知被保險人之各項權利義務，致原告未能依法完
    成停保手續，理應負起與有過失之責，且全民健康保險法 (下稱全民健保法)以
    六個月之出入境期間判定是否符合自動停保之處理要件，而未考量返國目的及停
    留期間長短，亦有損投保對象之權益等語。
四、經查：
    (一)按「具有中華民國國籍，符合下列各款規定資格之一者，得參加本保險為保險
      對象：一曾有參加本保險紀錄或參加本保險前四個月繼續在臺灣地區設有戶籍
      者。」「符合第十條規定之保險對象，除第十一條所定情形外，應一律參加本
      保險。」全民健保法第十條第一項第一款、第十一條之一分別定有明文。又「
      保險對象有下列情形之一者，得辦理停保，由投保單位填具停保申報表一份送
      交保險人，並於失蹤或出國期間暫停繳納保險費：…二、預定出國六個月以上
      者。」「保險對象於停保原因消失後，依下列規定辦理：…二出國六個月以上
      者，自返國之日辦理復保。但出國期間未滿六個月返國者，應註銷停保，並補
      繳保險費。」亦為同法施行細則第三十六條第二款前段及第三十八條第一項第
      二款所明定。另被告於八十八年三月十七日以健保承字第八八００三六一一號
      函訂定停、復保相關作業處理原則規定略以：「保險對象從未加保者追溯自其
      取得參加健保資格之日補辦加保手續，如其加保生效日之後曾有出國期間超過
      六個月，得補辦該期間停保手續。」係斟酌全民健康保險法立法意旨，為執行
      母法之細節性技術性事項加以規定，合乎立法目的且未逾越母法之範圍，自得
      予以援用。
    (二)查原告於八十六年七月一日自中華顧問工程公司轉出後即未在保，迄九十一年
      十一月八日始至台北市中山區公所申請辦理第六類保險對象眷屬加保及補辦停
      、復保手續，依原告檢附之出入境紀錄所載，原告於八十六年八月一日出境至
      九十一年九月十五日入境期間，僅八十九年一月二十四日出境至八十九年七月
      二十六日入境、九十年二月十一日出境至九十年九月十日入境及九十一年二月
      二十日出境至九十一年九月十五日入境，出國超過六個月，其餘出國停留國外
      期間，則均未滿六個月即返國等情，有原告之全民健康保險第一、二、三類保
      險對象退保(轉出)申報表、全民健康保險第六類保險對象停、復保申請表及入
      出國日期證明書附卷可稽，並為兩造所不爭，堪信為真實。故原告於原投保單
      位轉出後未加保即出國，被告所屬台北分局就原告前開出國超過六個月部分，
      准予補辦停保手續，其餘出國停留國外期間，因均未滿六個月即返國部分，不
      符停保之要件，而追溯補收其八十六年十二月至八十八年十二月、八十九年七
      月至九十年一月、九十年九月至九十一年一月、九十一年九月至同年十月保險
      費共二萬三千三百六十元之處分，揆諸前揭規定，並無不合。
    (三)又查，全民健康保險為一強制性社會保險，凡合於加保資格者應有加保及繳納
      保險費之義務，且不得中斷投保。原告既持有我國國籍，並設籍台北市○○路
      二一七四巷十五弄十五之三號，即屬於全民健康保險法之保險對象，並有依法
      加保及繳納保險費之義務，此與保險對象是否在他國加入學生保險或有無實際
      使用全民健康保險卡，係屬二事，原告執其在美國已參加學生保險，期間從未
      使用任何國內之全民健康保險資源，應無須參加全民健康保險云云，核不足採
      。末查，全民健康保險法並無停保之規定，行政院衛生署衡酌民眾需求，爰訂
      定同法施行細則第三十六條第二款有關出國停保事項，賦予保險對象於長期出
      國達六個月以上期間者，嗣被告八十八年三月十七日健保承字第八八○○三六
      一一號函，係經檢討當時實務作業並配合全民健康保險法施行細則規定意旨，
      除就保險對象出國停保、返國復保訂定供中央健康保險局所屬各分局依循之相
      關作業處理原則外，對於原單位轉出後未加保即出國及從未加保者追溯自其取
      得參加全民健康保險資格之日補辦加保手續，如其加保生效日之後，其出境紀
      錄中確實有單次出國停留國外六個月以上之事實，同意從寬處理准予返國後補
      辦停保手續，經核均未限制及剝奪保險對象依法享有之權利，且增加保險對象
      辦理停保及復保之權利，自得予以適用，又依前所述，被告就原告前開單次出
      國停留國外期間超過六個月部分，已依前開函釋意旨，准予補辦停保手續，原
      告依法得停保之權利，尚不因其原投保單位疏未辦理停保手續而受影響；再者
      ，全民健康保險法係經立法院通過總統公布之法律，全國國民即有知悉及遵守
      之義務，原告亦不得以不知法律而卸責，故原告訴稱被告未善盡告知被保險人
      之各項權利義務，致其未能依法完成停保手續，而與有過失云云，亦無足取。
      至原告另指稱全民健保法以六個月之出入境期間判定是否符合自動停保之處理
      要件，而未考量返國目的及停留期間長短，有損投保對象之權益云云，核屬立
      法裁量及現行法有無修正之必要，尚無違憲之問題，本院自無權審酌，附予敘
      明。
五、綜上所述，原告之主張均無足採。原處分於法並無違誤，審議審定、訴願決定遞
    予維持，俱無不合。原告訴請撤銷，為無理由，應予駁回。
據上結論，本件原告之訴為無理由，爰依行政訴訟法第九十八條第三項前段，判決如
主文。
中　　華　　民　　國　　　九十三　　年　　十二　　　　月　　二十四　　　日
                       臺 北 高 等 行 政 法 院  第 一 庭
                                                  法  官　蕭惠芳
右為正本係照原本作成。
本件以訴訟事件所涉及之法律見解具有原則性者為限，始得於本判決送達後二十日內
向本院提出上訴狀並表明上訴理由，如已於本判決宣示後送達前提起上訴者，應於判
決送達後二十日內補具上訴理由（均按他造人數附繕本），且經最高行政法院許可後
方得上訴。
中    華　　民    國　　  九十三    年    十二        月    二十七　  　日
            　　　　　　　　　　                　書記官  李淑貞
